# MODELADO

## Modelo de Holt Winters


A continuación, se procede a aplicar el método de Holt Winter a los precios de cierre diarios del Bitcoin, dentro de la aplicación de este modelo se asume una estacionalidad aditiva.
```{r}
install.packages("quantmod")

```
```{r}
library(quantmod)
library(zoo)
library(forecast)
library(ggplot2)
```

 ```{r cargar-librerias, message=FALSE, warning=FALSE} library(quantmod) # <- Esta línea es clave library(zoo) # (si vas a usar as.zoo) ``

```{r}
# Descargar datos de Yahoo Finance
getSymbols("BTC-USD",
           src = "yahoo",
           from = "2018-01-01",
           to = "2025-04-27",#Sys.Date(),
           periodicity = "daily")

# Convertir el objeto descargado a 'zoo'
btc_zoo <- as.zoo(`BTC-USD`)

# Ver las primeras filas
tail(btc_zoo)
```

```{r}
library(zoo)
btc_close <- as.zoo(btc_zoo$`BTC-USD.Close`)
btc_ts <- ts(coredata(btc_close), frequency = 365, start = c(2018, 1))
```

a continuación se aplica el modelo.
```{r}
modelo_hw <- HoltWinters(btc_ts)
```


```{r}
summary(modelo_hw)
```
Pronostico de 30 días.

```{r}
# Pronóstico a futuro (30 días)
forecast_hw <- forecast(modelo_hw, h = 30)
autoplot(forecast_hw) +
  ggtitle("Pronóstico de BTC/USD con Holt-Winters") +
  ylab("Precio de Cierre") +
  xlab("Fecha")
```

Pronóstico para 110 días.
```{r}
ultimos_10 <- tail(btc_ts, 10)

# Pronóstico 
forecast_hw <- forecast(modelo_hw, h = 110)
proyeccion <- forecast_hw$mean

serie_completa <- ts(c(ultimos_10, proyeccion), start = time(ultimos_10)[1], frequency = frequency(btc_ts))


df_proyeccion <- data.frame(
  Fecha = time(serie_completa),
  Precio = as.numeric(serie_completa),
  Tipo = c(rep("Real", length(ultimos_10)), rep("Pronóstico", length(proyeccion)))
)

# Grafico
ggplot(df_proyeccion, aes(x = Fecha, y = Precio, color = Tipo)) +
  geom_line(size = 1.2) +
  ggtitle("BTC/USD: Últimos 10 días + Pronóstico Holt-Winters") +
  ylab("Precio de cierre") +
  xlab("Fecha") +
  scale_color_manual(values = c("Real" = "black", "Pronóstico" = "blue")) +
  theme_minimal()
```

## Modelo Arima

**Metodología Box-Jenkins**

###  Transformarla en estacionaria.

```{r}
library(tseries)
adf.test(btc_ts,, alternative = c("stationary", "explosive"))
```


De acuerdo a la prueba Dickey Fuller se concluye que la serie de tiempo no es estacionaria dado que el Valor P esta por encima 0.05 , tal como se esperaba de acuerdo a su naturaleza de mercado financiero.

Por lo tanto a continuación se procede a realizar la diferenciación de la serie de tiempo.

```{r}

ndiffs(btc_ts)
## [1] 1
#nos indica que 1 así que diferenciamos una vez y la llamamos dif.Indice.ts
dif.btc.ts<-diff(btc_ts)
#la graficamos
plot(dif.btc.ts, main=" ", ylab="valor", col="deepskyblue", xlab="Años")
title(main="DIF Precios diarios BTC")
```
Ahora se procede a confirmar nuevamente con la prueba Dickey Fuller que la serie diferenciada si sea estacionaria.

```{r}
adf.test(dif.btc.ts,, alternative = c("stationary", "explosive"))
```
De acuerdo al resultado de la prueba, se puede afirmar que la serie diferenciada es estacionaria

### Funciones de ACF y PACT

Continuando con la metodología Box-Jenkins, ahora se define y genera las funciones ACF y PACT

En análisis de series de tiempo, la ACF (Función de Autocorrelación) y la PACF (Función de Autocorrelación Parcial) son herramientas visuales que ayudan a identificar la estructura de dependencia dentro de una serie temporal. La ACF muestra la correlación de una serie consigo misma a diferentes rezagos, mientras que la PACF controla la correlación de los rezagos anteriores al evaluar la correlación en un rezago específico. 

ACF (Función de Autocorrelación)
La ACF grafica la correlación entre una variable y sus valores rezagados en diferentes rezagos (diferencia de tiempo entre una observación y otra). 
Ayuda a identificar patrones como estacionalidad, tendencias y persistencia en la serie. 

Se utiliza para determinar el orden del modelo AR (Autorregresivo) y MA (Promedio Móvil). 

PACF (Función de Autocorrelación Parcial)
La PACF muestra la correlación entre una variable y sus valores rezagados, después de haber eliminado el efecto de los rezagos intermedios. 
Ayuda a identificar el rezago exacto después del cual las autocorrelaciones cesan, lo cual es crucial para determinar el orden del modelo AR. 

Se utiliza para identificar la presencia de patrones estacionales en la serie. 
Diferencias clave:
La ACF considera todas las correlaciones, mientras que la PACF solo considera las correlaciones directas, eliminando las indirectas.
La ACF es útil para identificar la estructura general de correlación, mientras que la PACF ayuda a identificar la estructura de dependencia más precisa. 
Interpretación:

Un corte abrupto en el gráfico ACF en un rezago específico sugiere que un modelo de series temporales con ese número de rezagos podría ser apropiado.
Un gráfico ACF que decae lentamente puede indicar una tendencia en los datos.
Un corte brusco en el gráfico PACF puede indicar la presencia de estacionalidad.

```{r}
ACF<-acf(dif.btc.ts)
```
```{r}
PACF<-pacf(dif.btc.ts)
```
### Modelado Autoarima

```{r}
modelo<-auto.arima(dif.btc.ts)
modelo

```

```{r}
library(changepoint)
mval<-cpt.mean(dif.btc.ts,method = "AMOC") 
cpts(mval)

```

```{r}
plot(mval, type = "l", cpt.col = "blue", xlab = "Value", cpt.width = 4, main = "default penalty")
```
```{r}
pred<-forecast(dif.btc.ts,h=12)
pred
```
```{r}
plot(pred, main=" ", ylab="valor", col="red", xlab="Años")
title(main="Predicción DIF Precios del Bitcoin")

```




